【裁判字號】    98,上訴,150
【裁判日期】    980324
【裁判案由】    違反毒品危害防制條例等
【裁判全文】
臺灣高等法院高雄分院刑事判決         98年度上訴字第150號
上  訴  人
即  被  告  戊○○
                    （另案於臺灣臺南監獄執行中）
選任辯護人  康進益律師
上列上訴人因違反毒品危害防制條例案件，不服臺灣高雄地方法
院96年度訴字第4237號中華民國97年11月18日第一審判決（起訴
案號：臺灣高雄地方法院檢察署96年度偵緝字第1207、1208號）
，提起上訴，本院判決如下：
    主  文
原判決撤銷。
戊○○共同持有第二級毒品，處有期徒刑貳年，扣案如附表所示
之甲基安非他命共拾肆包均沒收銷燬之。
戊○○被訴未經許可持有子彈部分無罪。
    事  實
一、戊○○明知甲基安非他命為毒品危害防制條例第2 條第2 項
    第2 款所稱之第二級毒品，竟於民國（下同）95年2 月間，
    因其有施用毒品之習慣，因在自己家中施用毒品會遭家人責
    罵，為方便施用毒品，經朋友丙○○將其與女友徐桂芳共同
    向陳黃愛珠租住之高雄縣鳥松鄉鳥松村松埔北巷2-91美麗皇
    家大樓Ｌ棟6 樓房屋（以下稱Ｌ棟6 樓房屋），借予戊○○
    居住，及提供些許之甲基安非他命供戊○○施用，戊○○則
    幫丙○○看管其放置於屋內之甲基安非他命而與丙○○共同
    持有之，共約4 、5 次，嗣於同年月23日凌晨4 時許，為警
    徵得戊○○、丙○○之同意，至上開Ｌ棟6 樓房屋搜索，扣
    得如附表所示之甲基安非他命34包，合計重1,616.50公克（
    其中0.21公克因送鑑用罄，剩1,616.29公克）。
二、案經高雄市政府警察局三民第一分局報請臺灣高雄地方法院
    檢察署檢察官偵查起訴。
    理  由
壹、證據能力方面：
一、按被告以外之人於審判外之陳述，屬傳聞證據，依刑事訴訟
    法第159 條第1 項之規定，原則上應無證據能力，不得作為
    證據。本案證人丙○○於警詢時之陳述，屬被告以外之人在
    審判外之陳述，既經被告及其辯人於本院最後審理時就證據
    能力提出爭執，該證人經被告辯護人聲請本院傳喚，因傳喚
    無，已同意捨棄聲請，且本院認該證人在警詢時之陳述，
    核與實情不符（詳如後述被告被訴無正當理由持有子彈部分
    ），故認應無證據能力，而不得作為被告犯罪之證據（但尚
    非不得作為被告無罪部分之彈劾證據）。
二、警方在上開Ｌ棟6 樓房屋進行搜索，雖無搜索票，但係經該
    屋居住人戊○○、丙○○之同意，且提示證件，並將戊○○
    、丙○○同意之旨記載於筆錄，有筆錄在卷可稽，依刑事訴
    訟法第131 條之1 之規定，應認該搜索並無不法，而有證據
    能力，被告辯護人主張該搜索程序不合法，無證據能力云云
    ，並不足取。
三、除上情外，本案卷內各項證據，包括傳聞證據、非傳聞證據
    、法律規定例外之傳聞證據，因檢察官、被告及其辯護人或
    同意可作為證據，或未聲明異議，依刑事訴訟法第159 條之
    5 第1 項、第2 項之規定，本院審酌該等證據作成時之情況
    ，認以之作為證據，並無不當，應均有證據能力。
貳、實體方面：
甲、持有第二級毒品部分：
一、上開被告戊○○因朋友丙○○無償讓其居住Ｌ棟6 樓房屋，
    而提供其吸食毒品場所，戊○○則為丙○○看顧其所有甲基
    安非他命之事實，業據被告戊○○於檢察官偵查、原審及本
    院審理時均坦承不諱，並有警方搜索該房屋而扣得之如附表
    所示之甲基安非他命34包附卷足資佐證，且有搜索筆錄、扣
    押筆錄在卷足憑；而該房屋確係丙○○與其女友徐桂芳以每
    月新臺幣（下同）5,000 元之代價向陳黃愛珠承租，亦經證
    人陳黃愛珠於警詢時證述屬實。該疑似甲基安非他命之白色
    晶體34包（驗前總毛重1,616.50公克，驗後總毛重1,616.29
    公克），經送內政部警政署刑事警察局鑑定結果，有甲基安
    非他命成分，純度約為98.4% ，復有該局95年4 月11日刑鑑
    字第0950035130號鑑定書一份在卷可稽（見原審卷第104 頁
    ），被告戊○○之自白核與事實相符，堪予採信，是被告戊○○持有第二級毒品甲基安非他命之事證已甚明確，犯行洵
    堪認定。
二、公訴意旨另以：被告戊○○係基於販賣毒品之犯意，於不詳
    時地販入第二級毒品甲基安非他命，而於95年2 月23日上午
    4 時許，為警在上開Ｌ棟6 樓房屋搜索查獲如附表所示之甲
    基安非他命34包，因認被告戊○○係犯毒品危害防制條例第
    4 條第2 項之販賣第二級毒品罪嫌云云。公訴人認被告戊○○涉犯販賣第二級毒品罪嫌，係以證人丙○○於檢察官偵查
    中證述其將房屋借與戊○○居住，毒品係戊○○所有等情，
    為唯一論據。然查，證人之證言，如無瑕疵，且又與事實相
    符，固得採為被告犯罪之證據，如其證言與經驗法則有違而
    有瑕疵，即不能徒憑其證言而採為被告犯罪之證據，本案證
    人丙○○上開證述與實情不符（詳細理由容後述），而被
    告戊○○又堅決否認該等甲基安非他命係其意圖販賣向他人
    買入而為其所有，此外又乏其他確切事證足證被告戊○○有
    販賣第二級毒品甲基安非他命之犯行，被告戊○○被訴販賣
    第二級毒品，尚屬不能證明。
三、查甲基安非他命係毒品危害防制條例第2 條第2 項第2 款所
    稱之第二級毒品，被告戊○○為丙○○照顧其置於Ｌ棟6 樓
    屋內之毒品，而持有上開甲基安非他命，核係犯毒品危害防
    制條例第11條第2 項之持有第二級毒品罪；其與丙○○就持
    有第二級毒品有犯意之聯絡及行為之分擔，應依修正前刑法
    第28條論以共同正犯（按95年7 月1 日修正公布施行之刑法
    第28條共同正犯係將原來之「共同實施」修正為「共同實行
    」，本案因被告係實行共犯，對被告而言，並無有利或不利
    之情形，自無比較問題，應逕適用修正後共犯之規定。又被
    告戊○○持有之甲基安非他命超過行政院依毒品危害防制條
    例第11條第4 項所定之數量10公克以上，應予加重其刑二分
    之一。公訴人認被告戊○○係犯同條例第4 條第2 項之販賣
    第二級毒品罪，容有未洽，惟起訴之基本事實相同，爰依法
    變更起訴法條。
四、原審就此部分予以論罪科刑，固非無見；然查被告戊○○係
    犯持有第二級毒品罪，已如前述，原審依販賣第二級毒品罪
    論科，即有違誤，被告戊○○上訴否認犯罪，雖無理由，惟
    原判決此部分既有可議，即屬無可維持，應由本院將原判決
    此部分撤銷，審酌被告戊○○有施用毒品之惡習，明知毒品
    危害人體健康，為圖方便自己施用毒品及無償獲取毒品施用
    ，竟為丙○○看顧毒品而持有扣案之甲基安非他命，而其因
    看顧而持有之甲基安非他命數量高達一千六百多公克，若非
    及時查獲，流入市面，助長毒品泛濫等一切情狀，爰予科處
    有期徒刑2 年，扣案如附表所示之甲基安非他命34包（總毛
    重1,616.50公克，驗後總毛重1,616.29公克，每包之重量詳
    如附表所示），均係第二級毒品甲基安非他命，已如前述，
    而包裝上開毒品之包裝袋，顯分別沾有甲基安非他命之殘渣
    ，客觀上已難以分析剝離，亦無析離實益，當應整體視為毒
    品，不問屬於犯人與否，均應依毒品危害防制條例第18條第
    1 項前段之規定，宣告沒收銷燬之；至於鑑驗耗用部分，既
    已滅失，自毋庸諭知沒收銷燬。又扣案之磅秤2 台、分裝杓
    4 支、夾鏈袋7 包、吸食器1 組、酒精燈1 組、NOKIA 手機
    （含晶片）2 支、OKWAP 手機（含晶片）1 支及現金83萬元
    ，因並無證據證明與被告犯持有第二級毒品罪有何關連性，
    自不在沒收之列，附此明。
乙、被訴無故持有子彈部分：
一、公訴意旨以：被告戊○○明知未經許可，不得擅自持有具殺
    傷力之子彈，竟於不詳時地，取得制式子彈一顆而持有之，
    而將之藏置於上開Ｌ棟6 樓房屋住處，為警方於前揭執行搜
    索時查獲，扣得子彈1 顆，因認被告戊○○另犯槍砲彈藥刀
    械管制條例第12條第4 項之未經許可持有子彈罪嫌云云。
二、按犯罪事實應依證據認定之，無證據不得認定犯罪事實；不
    能證明被告犯罪，應諭知無罪之判決，刑事訴訟法第154 條
    第2 項、第301 條第1 項分別定有明文，又認定不利於被告
    之事實，須依積極證據，苟積證據不足為不利於被告事實之
    認定時，即應為有利於被告之認定，更不必有何有利之證據
    ，倘未能發現相當之證據，或證據不足以證明，自不能以推
    測或擬制之方法，以為裁判之基礎；又認定犯罪事實所憑之
    證據，無論為直接或間接證據，其為訴訟上之證明，須於通
    常一般人均不致有所懷疑，而得確信其為真實之程度者，始
    得據為有罪之認定，如其證明尚未達到此一程度，而有合理
    之懷疑存在，致無從為有罪之確信時，即不得遽為不利於被
    告之認定；又依刑事訴訟法第161 條第1 項之規定，檢察官
    對於起訴之犯罪事實，應負提出證據及說服之實質舉證責任
    ，倘其所提出之證據，不足為被告有罪之積極證明，或其指
    出之證明方法，無從說服法院以形成被告有罪之心證，基於
    無罪推定之原則，自應為有利於被告之認定（最高法院40年
    度台上字第86號、76年度台上字第498 號判例及92年度台上
    字第128 號判例意旨參照）。
三、公訴人認定被告戊○○涉犯未經許可持有子彈之犯行，無非
    係以該子彈是在上開Ｌ棟6 樓屋內搜獲，而被告戊○○亦坦
    認有居住於上開房屋，及證人丙○○於檢察官偵查中證述子
    彈及安非他命皆係被告戊○○所有等情，為其論據。惟訊據
    被告戊○○堅決否認上開屋內查獲之子彈及甲基安非他命係
    其所有，辯稱：該房屋係丙○○與其女友徐桂芳承租居住，
    伊因有施用毒品之習慣，恐在自己家中施用，遭家人責罵，
    為方便施用毒品，丙○○將該屋無償供伊居住，伊與丙○○
    均各持有一把該屋之鑰匙，伊並非天天到該屋居住，只住過
    4 、5 次而已，丙○○囑伊住宿於該屋時，應看顧屋內之甲
    基安非他命及向他人收購之贓物等物，故甲基安非他命應係
    丙○○所有，至子彈伊則未曾見過，伊不知屋內有藏放子彈
    云云。
四、經查：
  (一)查案係因海岸巡防署南部地區巡防局台南市機動查緝隊，為
    查緝以高雄市為基地，涉案人員及地點遍及整個南部地區（
    高雄縣市及屏東縣市）走私毒品、槍械集團，成立「海尼根
    專案」，聲請監聽該集團重要成員許得時等21人之行動電話
    ，而該監聽電話名單中，被告戊○○並未列名其中，此有該
    查緝隊通訊監察聲請書及所附「海尼根專案」偵辦計畫在卷
    可參（見他字第4166號卷）。
  (二)嗣該查緝隊因接獲檢舉線報，得知上揭美麗皇家大樓Ｈ棟8
    樓房屋（下稱Ｈ棟8 樓房屋）有「海尼根專案」犯罪成員許
    得時在該屋出入，且出入該屋之成員複雜，遂於95年2 月22
    日以該屋承租人乙○○（已於96年4 月1 日車禍死亡）為受
    搜索人，向原審法院聲請搜索票，而於翌日凌晨4 時許，持
    搜索票到該大樓埋伏，並先向大樓管理員打聽，知該屋雖係
    乙○○承租，但出入人員複雜，伺機進行搜索，後來在該大
    樓地下停車場，發現向大樓管理大廳得知車號之可疑分子丙○○、戊○○等先後開車回來，乃予以盤查，並帶他們上H
    棟8 樓房屋擬進行搜索，該屋原由丙○○及其女友即乙○○
    胞姐徐桂芳居住，然已搬離成為空屋，因大樓管理員曾告知
    丙○○有在該大樓另租他屋，查緝隊人員發現丙○○、戊○○都有同一房間鑰匙，丙○○、戊○○原不告知該Ｌ棟6 樓
    房屋，查緝隊員要等候乙○○回來問明，但許久未見乙○○
    回來，經一再追問，丙○○、戊○○才配合警方帶警員前往
    該Ｌ棟6 樓房屋搜索，一打開門，即發現該甲基安非他命等
    物，後來又在天花板上查到子彈等情，除經證人即查緝隊員
    丁○○、甲○○於本院審理時到庭證述綦詳外（見本院98年
    3 月10日、17日審理筆錄），並有原審法院搜索票，乙○○
    死亡證明書在卷可稽（見警一卷第27頁及偵三卷第53頁）。
    證人丁○○且證稱：搜到毒品時，丙○○及戊○○都說不是
    他們的，後來在天花板上查到子彈時，他們傻眼了，也說不
    是他們的，伊等才問房子到底是誰承租，他們有說是丙○○
    他們租，但經伊等查知是丙○○之女友徐桂芳租的，徐佳芳
    是乙○○姐姐，依伊個人判斷，戊○○之經濟能力沒有辦法
    買那麼多毒品，應是丙○○同一掛的人所有，丙○○那一掛
    人有專門在弄毒品之許得時，因依情資許得時有在該大樓出
    入，伊等在做丙○○筆錄時，有問到許得時，丙○○也知道
    許得時毒品交易之數量很大，戊○○應該只是當跑腿，獲取
    些許毒品施用等語。
  (三)本案在Ｌ棟6 樓房屋查獲之甲基安非他命及子彈究係何人所
    有，被告戊○○堅稱是丙○○所有，伊只是為丙○○看管照
    顧而已等語。證人丙○○則稱伊將該屋無償借予被告戊○○
    居住，應係戊○○所有等語，二人各執一詞；然查該Ｈ棟8
    樓房屋雖係乙○○承租，但由丙○○及徐桂芳居住，嗣二人
    又另租Ｌ棟6 樓房屋，而丙○○雖將Ｌ棟6 樓房屋無償借予
    被告戊○○居住，其仍持有該房屋之鑰匙，而乙○○係徐桂
    芳之胞弟等情，除據丙○○、徐桂芳供明在卷外，並經證人
    即該Ｌ棟6 樓房屋屋主陳黃愛珠於警詢時供證確有將該屋租
    予徐桂芳及丙○○居住無訛，再參諸丙○○為警查獲時，時
    值深夜到該大樓，且持有該大樓Ｌ棟6 樓房屋鑰匙，顯見其
    雖將房屋提供被告戊○○居住，其仍可隨時出入該屋，是日
    亦係欲到該屋無疑，再參諸前開搜索票，證人丁○○之證詞
    各等項證據，柤互勾稽綜合判斷，殊難以丙○○將該屋借予
    被告戊○○居住，即確認該等搜獲之甲基安非他命及子彈並
    非丙○○所有，而係被告所有。
五、綜上所述，並無確切之事證足證被告戊○○有持子彈之事實
    ，本院依卷內各項事證，仍無從形成被告有非法持有子彈之
    犯行，原審未予詳察，即遽認扣案之子彈一顆係被告戊○○
    所有，而予以論罪科刑，自有未洽，被告戊○○上訴否認此
    部分犯罪，非無理由，應由本院將原判決此部分撤銷，諭知
    被告戊○○無罪。
據上論斷，應依刑事訴訟法第369 條第1 項前段、第364 條、第
299 條第1 項前段、第300 條、第301 條第1 項，毒品危害防制
條例第11條第2 項、第4 項、第18條第1 項前段、刑法第11條、
第28條，判決如主文。
本案經檢察官李門騫到庭執行職務。
中    華    民    國    98    年    3     月    24    日
                  刑事第四庭    審判長法  官  蕭權閔
                                      法  官  吳進寶
                                      法  官  陳吉雄
以上正本證明與原本無異。
檢察官如不服本判決應於收受本判決後10日內向本院提出上訴書
狀，其未述上訴理由者，並得於提起上訴後10日內向本院補提
理由書狀（均須按他造當事人之人數附繕本)「 切勿逕送上級法
院」。
被告不得上訴。
中    華    民    國    98    年    3     月    25    日
                                      書記官  郭蘭蕙
附錄本判決論罪科刑法條：
毒品危害防制條例第11條第2項
持有第二級毒品者，處2 年以下有期徒刑、拘役或新臺幣3 萬元
以下罰金。
附表：
┌──┬───────┬──┬──┬─────────┐
│編號│名          稱│數量│單位│重量（毛重）      │
├──┼───────┼──┼──┼─────────┤
│1   │甲基安非他命  │壹  │包  │肆佰玖拾捌公克    │
├──┼───────┼──┼──┼─────────┤
│2   │甲基安非他命  │壹  │包  │拾捌公克        │
├──┼───────┼──┼──┼─────────┤
│3   │甲基安非他命  │壹  │包  │拾玖公克        │
├──┼───────┼──┼──┼─────────┤
│4   │甲基安非他命  │壹  │包  │拾玖公克        │
├──┼───────┼──┼──┼─────────┤
│5   │甲基安非他命  │壹  │包  │拾捌公克        │
├──┼───────┼──┼──┼─────────┤
│6   │甲基安非他命  │壹  │包  │拾玖公克        │
├──┼───────┼──┼──┼─────────┤
│7   │甲基安非他命  │壹  │包  │拾玖公克        │
├──┼───────┼──┼──┼─────────┤
│8   │甲基安非他命  │壹  │包  │拾玖公克        │
├──┼───────┼──┼──┼─────────┤
│9   │甲基安非他命  │壹  │包  │拾玖公克        │
├──┼───────┼──┼──┼─────────┤
│10  │甲基安非他命  │壹  │包  │拾玖公克        │
├──┼───────┼──┼──┼─────────┤
│11  │甲基安非他命  │壹  │包  │拾玖公克        │
├──┼───────┼──┼──┼─────────┤
│12  │甲基安非他命  │壹  │包  │拾玖公克        │
├──┼───────┼──┼──┼─────────┤
│13  │甲基安非他命  │壹  │包  │拾玖公克        │
├──┼───────┼──┼──┼─────────┤
│14  │甲基安非他命  │壹  │包  │拾玖公克        │
├──┼───────┼──┼──┼─────────┤
│15  │甲基安非他命  │壹  │包  │拾捌公克        │
├──┼───────┼──┼──┼─────────┤
│16  │甲基安非他命  │壹  │包  │拾玖公克        │
├──┼───────┼──┼──┼─────────┤
│17  │甲基安非他命  │壹  │包  │拾捌公克        │
├──┼───────┼──┼──┼─────────┤
│18  │甲基安非他命  │壹  │包  │拾玖公克        │
├──┼───────┼──┼──┼─────────┤
│19  │甲基安非他命  │壹  │包  │拾玖公克        │
├──┼───────┼──┼──┼─────────┤
│20  │甲基安非他命  │壹  │包  │拾玖公克        │
├──┼───────┼──┼──┼─────────┤
│21  │甲基安非他命  │壹  │包  │拾玖公克        │
├──┼───────┼──┼──┼─────────┤
│22  │甲基安非他命  │壹  │包  │拾捌公克        │
├──┼───────┼──┼──┼─────────┤
│23  │甲基安非他命  │壹  │包  │拾玖公克        │
├──┼───────┼──┼──┼─────────┤
│24  │甲基安非他命  │壹  │包  │拾玖公克        │
├──┼───────┼──┼──┼─────────┤
│25  │甲基安非他命  │壹  │包  │拾玖公克        │
├──┼───────┼──┼──┼─────────┤
│26  │甲基安非他命  │壹  │包  │拾玖公克        │
├──┼───────┼──┼──┼─────────┤
│27  │甲基安非他命  │壹  │包  │拾玖公克        │
├──┼───────┼──┼──┼─────────┤
│28  │甲基安非他命  │壹  │包  │拾玖公克        │
├──┼───────┼──┼──┼─────────┤
│29  │甲基安非他命  │壹  │包  │拾玖公克        │
├──┼───────┼──┼──┼─────────┤
│30  │甲基安非他命  │壹  │包  │玖公克            │
├──┼───────┼──┼──┼─────────┤
│31  │甲基安非他命  │壹  │包  │貳拾公克          │
├──┼───────┼──┼──┼─────────┤
│32  │甲基安非他命  │壹  │包  │壹公克            │
├──┼───────┼──┼──┼─────────┤
│33  │甲基安非他命  │壹  │包  │壹公克            │
├──┼───────┼──┼──┼─────────┤
│34  │甲基安非他命  │壹  │包  │零點伍公克        │
├──┴───────┴──┴──┴─────────┤
│合計：壹仟陸佰壹拾陸點伍公克。又其中零點貳壹公克鑑定│
│      用罄；餘壹仟陸佰壹拾陸點貳玖公克。            │
└──────────────────────────┘


司法院資訊處製作；財團法人民間司法改革基金會備份。
